【裁判字號】    92,自,61
【裁判日期】    921127
【裁判案由】    詐欺等
【裁判全文】
臺灣臺北地方法院刑事裁定                            九十二年度自字第六一號
    自  訴  人  國敦營造有限公司
    代  表  人  黃鵬榮  男  三.
    被      告  乙○○
                甲○○  男  四.
右列被告等因詐欺等案件，經自訴人提起自訴，本院裁定如左：
    主      文
自訴駁回。
    理      由
一、自訴意旨詳如自訴狀所載（如附件）。
二、按法院或受命法官於自訴案件第一次審判期日前訊問及調查結果，如認為案件有
    刑事訴訟法第二百五十二條至第二百五十四條之情形者，得以裁定駁回其自訴，
    同法第三百二十六條第三項定有明文。
三、本件自訴人國敦營造有限公司（下稱國敦公司）認被告乙○○、甲○○涉有詐欺
    等罪嫌，無非是以被告二人擅自更易自訴人委其承作之工程內容，偷工減料，向
    自訴人詐得部分工程款，並在前揭承攬契約衍生之給付工程款事件訴訟之際，又
    偽造內容有「國敦」、「楊梅用」字樣之估價單，持向臺灣高等法院行使，致使
    法院陷於錯誤而為不正確之判決，並提出臺灣省結構工程技師公會楊梅擴大工業
    區彰澤實業股份有限公司廠房結構鑑定案鑑定報告書影本一件、建凱五金企業有
    限公司（下稱建凱公司）估價單影本一件附卷為其論據。訊據被告等固均不否認
    與自訴人間確有給付工程款民事訴訟，而估價單上「國敦」、「楊梅用」字樣係
    被告乙○○所寫之事實，惟始終堅詞否認有何詐欺、偽造文書等犯行，辯稱：關
    於自訴人所指工程之更改，包括業主、設計師及自訴人代表人黃鵬榮都知道，是
    黃鵬榮叫伊等改的，這是為了做吊車，所以更改設計，而且更改設計後在安全結
    構上是比較堅固的，費用也較高；至於在估價單寫上「國敦」、「楊梅用」是為
    明瞭該批材料用在哪一個工地等語。經查：（一）自訴人與被告等經營之合謄鋼
    鐵有限公司（下稱合謄公司）之間確實就彰澤實業股份有限公司在楊梅擴大工業
    區之新建工程簽定有工程承攬契約書一節，有自訴人及合謄公司簽具之國敦公司
    工程承攬契約書在卷可參（見臺灣桃園地方法院民事卷宗影本第二十九至三十三
    頁），而其中第七條即約定有合謄公司有應按圖施工確實履行之義務，故合謄公
    司倘有違反該承攬契約之情事，自訴人自應循民事程序訴訟請求；同理，自訴人
    若有不為給付情事，合謄公司亦得依約訴請給付。茲合謄公司前依同一承攬契約
    向自訴人訴請給付工程款事件，業經臺灣桃園地方法院於八十九年八月二十三日
    以八十八年度訴字第九八三號民事判決、臺灣高等法院於九十一年六月四日以八
    十九年度上易字第六六六號民事判決確定，有該二案號民事判決影本在卷足憑，
    又有臺灣桃園地方法院民事判決確定證明書影本附卷可稽，是被告依工程承攬契
    約訴請自訴人給付工程款，顯與刑法上詐欺罪之構成要有間甚明。（二）被告等
    經營之合謄公司於前述民事訴訟中主張曲頭螺絲為鋼骨應有之基礎柱腳，作為安
    裝固定之用，並就每部分曲頭螺絲之規格、數量而為陳述，並經臺灣省結構工程
    技師公會鑑定明確，有該公會所作之鑑定書影本附卷可佐，而合謄公司就此已施
    作完成，亦於民事訴訟中提出照片、進貨單及施工圖為證（見臺灣高等法院八十
    九年度上物字第六六六號民事卷宗影本第四十三、一○八至一一一頁），況且自
    訴人於該案中就此復不爭執（見同上卷宗影本第四十六、四十七、九十一頁），
    從而法院以工程承攬契約第四條約定內容為據，認合謄公司就此部分請求自訴人
    依鑑定結果之實作數量計算出之金額付款，洵屬有據。至於自訴人所提出為證之
    建凱公司估價單影本上縱然可見被告乙○○註記之「國敦」、「楊梅用」等字樣
    ，但該件估價單係建凱公司開立予合謄公司收執，以表示送貨收訖之意，業據證
    人即建凱公司代表人游發文結證屬實，被告等亦已就此單純之註記字樣提出合理
    之說明，甚至法院並未據此一單據之記載為憑而有任何錯誤判決情事，益見自訴
    人所指被告等有詐欺、偽造文書等罪嫌，尚屬無稽，自不足為不利被告二人事實
    之認定。
四、綜上所述，足認被告等上開所辯，誠非虛妄，應屬可信，尚難徒以自訴人顯有瑕
    疵之指訴，遽認被告等有何詐欺等犯行。此外，本院復查無其他積極、具體確切
    之證據，足資證明被告等有自訴人所指之犯行，本件顯係自訴人與被告等經營之
    合謄公司間因工程承攬契約所衍生之民事糾葛，而此項民事判決又已確定在案，
    詎自訴人仍不思依確定判決內容而為給付，貿然提起本件刑事訴訟，卻無積極、
    具體確切之舉證，被告等犯罪嫌疑顯均尚屬不足，揆諸首開規定，本件自訴應予
    駁回。
據上論結，應依刑事訴訟法第三百二十六條第三項、第二百五十二條第十款，裁定如
主文。
中      華      民      國    九十二    年     十一     月    二十七    日
                                      臺灣臺北地方法院刑事第十六庭
                                          審判長法  官  劉  嶽  承
                                                法  官  胡  宗  淦
                                                法  官  張  江  澤
右正本證明與原本無異。
如不服本裁定，應於送達後五日內，向本院提出抗告狀。
                                                書記官  陳  泰  寧
中      華      民      國    九十二    年     十二     月      二      日


司法院資訊處製作；財團法人民間司法改革基金會備份。
